臺灣高等法院花蓮分院刑事判決　　　　 96年度上易字第184號
上　訴　人　臺灣花蓮地方法院檢察署檢察官
被　　　告　甲○○
上列上訴人因竊盜案件，不服臺灣花蓮地方法院96年度易字第
241號中華民國96年9月18日第一審判決（起訴案號：臺灣花蓮地
方法院檢察署96年度偵緝字第149號），提起上訴，本院判決如
下：
    主  文
上訴駁回。
    理  由
一、本案經本院審理結果，認第一審判決對被告甲○○為無罪之
    諭知，核無不當，應予維持，除補充下敘理由外，餘均引用
    第一審判決書記載之證據及理由（如附件）。
二、檢察官上訴意旨略以：
（一）證人羅紹盛於偵查中證稱被告向其借車時車上並無電纜線
      ，且若電纜線係羅紹盛竊取，豈有未積極處理贓物變賣，
      卻仍將之置於車上並將車借予被告之理？
（二）證人陳建政證稱盤查時，見羅紹盛車輛後座有電纜線，被
      告原坐在副駕駛座，感覺其很緊張，後被告即跳到駕駛座
      將車駛離現場。被告若非竊取電纜線之人，何需心虛逃跑
      ？故被告所辯不堪採信。本件查獲之贓物應係被告所竊，
      原審認定有誤。
三、本院補充認定被告無罪理由如下：
（一）本件起訴認定系爭電攬線為被告竊盜之證據為被告曾使用
      載運失竊電攬線之車輛，及證人羅紹盛之證述。然系爭車
      輛係證人羅紹盛於查獲當日凌晨約1時許（依羅紹盛於警
      詢之供述）方借予被告返家取款之用，而於同日淩晨3時
      許為警盤查時，被告正欲將載有贓物電纜線之借用車輛返
      還證人羅紹盛，業據證人羅紹盛證述甚詳，再參以證人陳
      建政證述之盤查時被告原係坐於副駕駛座等語，故被告為
      警盤查時係正將所借用載有電纜線之車輛返還證人羅紹盛
      之事實堪以認定。而竊盜之目的一般係在以之出售得利，
      被告既係臨時向證人羅紹盛借用車輛，且於查獲時正欲還
      車，則依常理，若電纜線係其所竊取，當不可能將所竊得
      之物品置於即將返還之借用車上，如此豈非徒勞無功？故
      被告辯稱查獲之贓物電纜線非其所竊之詞，並無不可採之
      處。
（二）至證人羅紹盛雖證稱車輛出借時車上無電攬線，惟系爭車
      輛既係其所租借，且僅將車輛短暫借予被告使用，尚無法
      以其將車輛借予他人即推斷車上電攬線非其所放置。況證
      人即警員陳建政證稱本件係因證人唐羽男之證述，而知悉
      尚未報警之被害人即立貴燈飾失竊電攬線，證人唐羽男則
      證稱被害人「立貴燈飾」之電纜線係證人羅紹盛所竊等語
      ，故證人羅紹盛顯係本件利害關係人，其證述之內容顯無
      法作為認定被告犯罪之證據。
（三）故查獲車輛既非被告所有，被告僅係短暫借用數小時，則
      被告與車輛所載物品之關連性甚低。至被告遇警盤查時駕
      車逸去部分，雖可推論被告行為異常，惟此異常行為可能
      為懼怕警察之心態所致，並無法以此直接或間接證明被告
      竊盜犯行。更何況被告若有意逃逸，縱警員已知悉其係何
      人，惟並不知其車上所載之電攬線確係贓物，則被告當時
      既已逃離現場，自無法證明車上確有失竊之電攬線，惟其
      仍願以電話通知警員，使之查獲上開物品，顯然被告當時
      逃離現場應係遇警時之本能反應，尚無法以之證明其有竊
      盜犯行甚明。
（四）綜上所述，本件上訴並無理由，應予駁回。
據上論結，應依刑事訴訟法第373條、第368條，判決如主文。
本案經檢察官丙○○到庭執行職務。
中　　華　　民　　國　　96　　年　　12　　月　　 7　　日
                        審判長法  官  何方興
                              法  官  林德盛
                              法  官  王紋瑩
以上正本證明與原本無異。
本件不得上訴。
                              書記官  吳家瑩
中　　華　　民　　國　　96　　年　　12　　月　　7 　　日
（附件）
臺灣花蓮地方法院刑事判決　　　　　　　96年度易字第241號
公　訴　人　臺灣花蓮地方法院檢察署檢察官
被　　　告　甲○○  男　28歲（民國○○年○月○○日生）
　　　　　　　　　　身分證統一編號：Ｚ000000000號
　　　　　　　　　  住花蓮市縣府新村22號
　　　　　　　　　  居花蓮縣吉安鄉○○○街215巷5號
上列被告因竊盜案件，經檢察官提起公訴（96年度偵緝字第149
號），本院判決如下：
　　主　文
甲○○無罪。
　　理　由
一、公訴意旨略以：被告甲○○意圖為自己不法所有，於民國95
    年10月20日前某日，在花蓮縣吉安鄉○○路○段189號「立貴
    燈飾」倉庫，持破壞剪、鋸子、老虎鉗、美工刀等物，竊取
    乙○○管領之電纜線3條（起訴書記載電纜線1批，蒞庭檢察
    官已更正如前）後，藏放在車號 ZZ-7899號自小客車內逃逸
    ，嗣於95年10月20日凌晨 3時許，經警在花蓮市○○○街247
    號前查獲，因認被告涉犯刑法第321條第1項第3款加重竊盜
    罪嫌云云。
二、按犯罪事實應依證據認定之，無證據不得認定其犯罪事實；
    又不能證明被告犯罪者，應諭知被告無罪之判決，刑事訴訟
    法第154條第2項、第301條第1項分別定有明文。又事實之認
    定，應憑證據，如未能發現相當證據，或證據不足以證明，
    自不能以推測或擬制之方法，為裁判基礎（最高法院40年度
    台上字第86號判例參照）。再者，認定不利於被告之事實，
    須依積極證據，苟積極證據不足為不利於被告事實認定時，
    即應為有利於被告之認定，更不必有何有利之證據；而所謂
    「積極證據足以為不利被告事實之認定」係指據為訴訟上證
    明之全盤證據資料，在客觀上已達於通常一般之人均不致於
    有所懷疑，而得確信被告確曾犯罪之程度，若未達到此一程
    度，而有合理懷疑之存在時，即無從為有罪之認定（最高法
    院著有30年度上字第 816號、76年度台上字第4986號判例足
    參）。
三、本件公訴人認為被告涉有上開竊盜罪嫌，係以證人羅紹盛、
　　乙○○、陳建政於偵查之證述及卷附贓物認領保管單、花蓮
    縣警察局花蓮分局中華派出所扣押物品等為其依據。訊據被
    告堅詞否認涉有上開竊盜犯行，辯稱：羅紹盛開車至伊住處
    載伊時，車上已有電纜線，警察臨檢時，因伊知道羅紹盛有
    很多前科，伊怕被牽扯而逃跑，但伊事後有打電話去警察局
    等語。經查：
    (一)證據能力：
      1.按刑事訴訟法第159條第1項規定：被告以外之人於審判
        外之言詞或書面陳述，除法律有規定者外，不得作為證
        據。被告以外之人於偵查中向檢察官所為之陳述，除顯
        有不可信之情況者外，得為證據，同法第159條之1第2
        項定有明文。查被告對證人乙○○、陳建政於偵查中所
        言，同意作為證據，依上開規定，渠等於偵查中所言有
        證據能力。另被告對證人羅紹盛於偵查中所言之證據能
        力有爭執，然證人羅紹盛於偵查中係以證人身分具結後
        作證，依其作證時所處情況，尚難認有顯不可信之情況
        ，依上開規定，其於偵查中所言亦有證據能力。
      2.次按被告以外之人於審判外之陳述，雖不符刑事訴訟法
        第159條之1至第159條之4之規定，而經當事人於審判程
        序同意作為證據，法院審酌該言詞陳述或書面陳述作成
        時之情況，認為適當者，亦得為證據。當事人、代理人
        或辯護人於法院調查證據時，知有第159條第1項不得為
        證據之情形，而未於言詞辯論終結前聲明異議者，視為
        有前項之同意。同法第159條之5第1項、第2項亦定有明
        文。本件被告及檢察官對於證人唐羽男、范姜群榮於警
        詢及偵查中之證述及警員陳建政於95年10月20日製作之
        偵查報告，於言詞辯論終結前均未聲明異議，本院審酌
        渠等言詞陳述及書面陳述作成之情況，均認為適當，故
        均認有證據能力。
    (二)證人羅紹盛於偵查中結證稱：車號 ZZ-7899號自小客車為
      其所承租，95年10月20日凌晨12點多，被告打電話給其，
      向其借車去跟朋友拿錢還其，其確定被告借車時其車上沒
      有電纜線等語（見95年10月20日偵查筆錄）。其於本院審
      理中所證述之情節亦大致相同。而其所述借車還錢一事，
      核與被告於偵查及本院所稱相符，故此部分證詞應屬真實
      可信，至於被告借車當時，其車上有無電纜線部分，因該
      車為羅紹盛所承租，當日該車亦由羅紹盛交予被告使用，
      迨被告還車之際，恰遇警方經過，發覺該車上放置有3條
      電纜線，被告隨即駕車逃逸，羅紹盛並因涉嫌本件竊盜案
      件，而遭警方移送等情，有證人陳建政於95年10月20日製
      作之偵查報告乙份在卷可參。而被告自偵查迄本院審理時
      ，均供稱：伊當晚向羅紹盛借用該車時，車上即有上開電
      纜線等語。是該車上之電纜線確實有可能係被告或羅紹盛
      所偷，羅紹盛就本案實有高度之利害關係，故其證言是否
      屬實，顯有商榷之餘地。
    (三)又證人唐羽男於警詢中證稱：警方於95年10月20日查獲范
      姜群榮、羅紹盛所分別承租之車號YY-0459號、ZZ-7899號
      自小客車內所放置之電纜線均係范姜群榮、羅紹盛竊自花
      蓮縣吉安鄉○○路○段189號立貴燈飾倉庫，渠因受雇於范
      姜群榮，且曾於95年10月18日前往該處欲竊電纜線未得手
      ，故可清楚辨別上述二車內電纜係出自立貴燈飾倉庫等語
      （見95年10月20日警詢筆錄），迨偵查時，雖改稱：渠於
      警詢所述部份所言不實在，渠與范姜群榮車上之電纜線較
      細，羅紹盛車上之電纜線較粗，渠確認車上電纜線係立貴
      燈飾的是指羅紹盛所承租車上之電纜線，並非指范姜群榮
      車上之電纜線等語。是證人唐羽男前後所述略有不同。惟
      此可能係因同時為警查獲之范姜群榮於警詢及偵查中均僅
      承認其所承租車上之電纜線係偷自鹽寮工寮內，並非在立
      貴燈飾竊盜所致。復參以警方於范姜群榮上開所承租車輛
      上查獲之電纜線，其中2捆電纜線為丁○○所有，係放置
      在丁○○位於花蓮縣鹽寮鄉山嶺7號住處內遭竊，另2條灰
      色紅銅電纜線則為花蓮縣吉安鄉○○路○段189號立貴燈飾
      倉庫內遭竊物品，至羅紹盛所承租車輛上之 3條電纜線亦
      為立貴燈飾倉庫內遭竊之物，業據證人丁○○、乙○○於
      警詢中證述明確，並有贓物認領保管單 2張在卷可參。再
      證人即查獲警員陳建政於偵查中更證稱：當初是唐羽男偷
      偷跟其說，其始知電纜線為立貴燈飾所有等語。凡此總總
      ，均足證證人唐羽男於警詢中所述警方查獲之電纜線係范
      姜群榮與羅紹盛於立貴燈飾倉庫內行竊所得等語，較符合
      事實。是本案查獲之3條電纜線係被告羅紹盛所竊之可能
      性甚高。
    (三)至證人陳建政於偵查中雖證稱：其於95年10月20日凌晨盤
      查時，有在羅紹盛承租之車輛後座看到電纜線，被告斯時
      坐在該車副駕駛座，感覺被告很緊張，後來被告從副駕駛
      座跳到駕駛座，將該車駛離現場等語。惟從證人陳建政上
      開證詞，亦僅能證明該車上有電纜線，仍無從直接證明該
      電纜線為被告所竊。而被告於偵查中已供稱：其向羅紹盛
      借車時，已見車上有電纜線，並曾問過羅紹盛，但羅紹盛
      要其不要問那麼多，故後來臨檢時始很緊張才把車子開走
      等語，足見被告可能係因懷疑該電纜線為贓物，又突遭警
      方盤查，情急之下才駕車逃離現場，尚難以被告駕車逃離
      乙點，逕論被告即為竊取該電纜線之人。況證人陳建政於
      偵查中亦證稱：警方事後係因被告於當日中午打電話告知
      該車停放地點而尋獲該車。並由卷附上開偵查報告可知：
      警方尋獲該車時，尚在該車上發現本案遭竊之3條電纜線
      及破壞剪等工具。果本案查獲之3條電纜線確係被告所偷
      ，被告前已因恐遭警方查獲其竊盜該電纜線而逃離現場，
      在逃離之後，被告大可將所竊得之電纜線丟棄或藏匿他處
      ，以防警方查獲。為何卻反而特地以電話告知警方該車去
      向，並將竊得之電纜線留置車上，方便警方得以查獲贓物
      ，更陷己於不利？此顯與常情有違。是被告所辯車上電纜
      線非其所竊等語，似有可信之處。
    (四)另卷附之花蓮縣警察局花蓮分局中華派出所扣押物品，僅
      能證明在羅紹盛所承租之前揭車輛上有破壞剪、鋸子、老
      虎鉗及美工刀，並無法證明被告係持扣案之物品竊得上開
      電纜線之事實。
四、綜上所述，本件依檢察官所舉之證據及本院調查證據之結果
    ，既無法使本院排除查獲之電纜線為羅紹盛所偷之可能性，
    而達可確信本件竊盜為被告所為之程度，揆諸首揭法條及判
    例意旨，自應為被告無罪之諭知。
據上論斷，應依刑事訴訟法第301條第1項之規定，判決如主文。
本件經檢察官王怡仁到庭執行職務。
中　　華　　民　　國　　96　　年　　9　　月　　18　　日
　　　　　　　　　      臺灣花蓮地方法院刑事第三庭
                                  法  官  李 世 華
上列正本證明與原本無異。
如對本判決不服，應於送達後10日內，向本院提出上訴狀（應抄
附繕本）告訴人或被害人如對於本判決不服者，應具備理由請求
檢察官上訴，其上訴期間之計算係以檢察官收受判決正本之日期
為準。
                                  書記官
中　　華　　民　　國　　96　　年　　9　　月　　19　　日
